臺灣高等法院刑事判決　　　　　　　　　　　　　　九十一年度上易字第一七五號
　　上　訴　人　臺灣板橋地方法院檢察署檢察官
　　被　　　告　乙○○
右上訴人因被告詐欺案件，不服臺灣板橋地方法院九十年度易字第三一七七號，中華
民國九十年十二月七日第一審判決（起訴案號：臺灣板橋地方法院檢察署九十年度偵
字第一一九六二號，移送併辦案號：臺灣板橋地方法院檢察署九十年度偵字第二０三
三三號）提起上訴，本院判決如左：
    主  文
原判決撤銷。
乙○○連續意圖為自己不法之所有，以詐術使人將本人之物交付，累犯，處有期徒刑
肆月，如易科罰金，以佰元折算壹日。
    事  實
一、乙○○曾犯詐欺、竊盜、搶奪等案件，最近一次因犯搶奪罪，經臺灣板橋地方法
    院八十八年度訴字第一０七四號判處有期徒刑一年確定，於民國八十九年九月三
    十日縮刑期滿執行完畢，不知悔改，基於意圖為自己不法之所有之概括犯意，先
    於九十年四月二十日上午九時五分許，前往臺北縣新莊市○○街一四０號之「７
    －統一超商」內，向具有管理該商店貨品買賣權能之店員甲○○佯稱自己與該
    店之店長熟識，因廟會之需，請其先行交付七條香煙，並允諾在十五分鐘內隨即
    拿錢回來付帳，致甲○○信以為真，而陷於錯誤，交付白長壽、黃長壽牌香煙各
    二條、大衛杜夫牌香煙一條、七星牌香煙二條等物品，且要求暫勿離開以便向店
    長求證，乙○○於收受上揭物品後，旋即離去，並於同日上午九時三十分許，前
    往臺北縣新莊巿新泰路三一０號前林邱金花經營之檳榔攤，將詐得之白長壽、黃
    長壽、七星牌、大衛杜夫牌香煙分別以每條新臺幣（下同）二百元、二百元、三
    百元、三百元之價格，變賣予不知情之林邱金花，得款一千七百元供己花用。嗣
    因乙○○並未依約返回前開商店給付價金，甲○○始知受騙，報案後，經警循線
    於九十年四月二十五日下午一時，在臺北縣新莊市○○街八十號前查獲乙○○，
    並至林邱金花之處起出賣剩之白長壽煙三包、黃長壽煙四包、七星牌香煙三包。
    乙○○又於九十年十一月二十二日下午八時許，到臺北縣新莊市○○路二九四號
    全家便利商店，以同一手法，向具有管理該商店貨品買賣權能之店員林志偉詐稱
    與店長熟識，因要辦廟會活動，請其先交付各種廠牌之香煙二十條（價值六千五
    百元）云云，致林志偉陷於錯誤，而將其所管理香煙二十條交付乙○○，乙○○
    詐得該香煙後賣予不知名之人，嗣經店員林志偉向店長求證，方知受騙。乙○○
    復於九十年十二月八日上午九時許，在新莊市○○路四四九號全家便利商店，依
    同樣犯罪手法向具有管理該商店貨品買賣權能之店員洪淑娟詐稱要辦廟會需要三
    十條煙，伊與老闆熟識，先拿煙再跟老闆結帳云云，使洪淑娟信以為真，陷於錯
    誤，而交付長壽香煙五條（硬長壽二條、硬黃長壽三條）、淡七星牌香煙三條、
    七星牌香煙二條、黑大衛杜夫牌香煙二條、白大衛杜夫牌香煙四條、紅卡迪爾香
    煙、藍卡迪爾香煙、黃卡迪爾香煙、紅萬寶路香煙各二條、白萬寶路香煙三條、
    百樂門香煙三條（共計價值一萬三千三百元）交付乙○○，乙○○詐得該香煙後
    賣予不知名之人，經店員洪淑娟向老闆求證，方知受騙。嗣林志偉於九十年十二
    月九日上午九時許，在臺北縣新莊市○○街八十四巷口，發現乙○○，經報警查
    獲，並扣得其變賣香煙所得花用剩下之六千九百元。
二、案經臺北縣警察局新莊分局報請臺灣板橋地方法院檢察署檢察官偵查起訴及臺北
    縣警察局新莊分局報請同署檢察官移請併案審理。
    理  由
一、訊據被告乙○○坦承其於右開時、地自稱與超商之店長或老闆認識，以辦廟會為
    由，允諾先行拿取香煙後，即返回來付帳，然屆時並未依約給付買賣價金之事實
    ，惟否認有詐欺之犯意，辯稱：伊於當時擬回家拿錢，即給付價金，但事後伊卻
    忘記此事，伊頭部開過刀，頭腦不清楚云云。惟查，右揭事實，業經被害人甲○
    ○於檢察官偵查中，被害人林志偉、洪淑娟於警局偵訊時指訴綦詳，證人林邱金
    花證述有以一千七百元向被告購買香煙七條之事實，且在林邱金花之處起出之香
    煙白長壽三包、黃長壽四包、七星三包，已由甲○○領回，並有贓物認領保管單
    一紙及攝錄被告向甲○○詐騙發生經過之錄影帶乙捲（置於證物袋）附卷可資佐
    證，而錄影帶之攝錄內容，並經原審法院於九十年十一月十九日審理期日當庭播
    放，勘驗之結果核與被告之供承及甲○○證述之情節相符。被告所稱其與店長（
    或老闆）熟識，已非實情，況如確因廟會之需，而暫予賒帳，自無取得香煙後，
    隨即前往證人林邱金花經營之檳榔攤予以變賣之可能，其他二次亦賣與不知名之
    人，被告得款後，亦未清償買香煙價款，足見被告有為自己不法所有之意圖，且
    有施用詐術。至於被害人甲○○於警局偵訊時雖曾陳稱：「該人（指被告）進入
    我們店裏稱要訂購各式飲料數拾箱、各式香煙數條，準備用於廟會之用，因太多
    無法搬運，要先拿香煙黃、白長壽各二條、黑大衛一條、七星二條，等十五分鐘
    後再來結帳。但因我是店員不敢決定，便告知他先拿錢來再取煙，此刻他大聲稱
    與店長認識，又發誓如果說謊會不得好死，我還是告知他不行，他就將煙強行拿
    走了」云云。惟其於檢察官偵查中陳稱：「交付貨物時，他不斷堅稱他所言都是
    實話，否則會被車撞死，我交付香煙之後，請他等一下，剛巧有客人結帳，他趁
    我不注意即離開了」等語。二者不同，惟參酌被告所述，以甲○○在檢察官偵查
    中所言，合於實情，為可採信。因該香煙係被害人被騙後所交付，被告得手後，
    乘被害人不注意始行離去，顯非乘被害人不備之際予以搶奪。被告既知以辦廟會
    及與店長認識為詞，向店員行騙，詐得香煙後又知變賣與他人，其判斷與處世應
    變之能力較之一般人，有過之而無不及，所辯因頭部開刀，致頭腦不清云云，顯
    非可採，其所提出長庚紀念醫院之診斷證明書（有二份，一份記載顱內出血，右
    腳開放性骨折；另一份記載頭部外傷併顱內出血併癲癇）、看診單等物均不足為
    被告有利之認定。被告所辯，均不足採。事證已臻明確，被告犯行洵堪認定。
二、核被告所為，係犯刑法第三百三十九條第一項之詐欺取財罪。其先後三次詐欺犯
    行，手法相同，時間相距不遠，犯罪構成要件相同，顯係基於概括犯意而為，應
    依連續犯之規定論以一罪，並加重其刑。次查被告曾犯詐欺、竊盜、搶奪等案件
    ，最近一次因犯搶奪罪，經臺灣板橋地方法院八十八年度訴字第一０七四號判處
    有期徒刑一年確定，甫於八十九年九月三十日縮刑期滿執行完畢，有臺灣高等法
    院檢察署刑案紀錄簡覆表一份在卷足參，其於有期徒刑執行完畢，五年內再犯有
    期徒刑以上之罪，為累犯，應依法加重其刑，並遞加之。被告於九十年十一月二
    十二日、九十年十二月八日向全家便利商店詐欺取財部分，起訴書雖未記載，惟
    前開犯行與起訴事實有連續犯裁判上之一罪關係，為起訴效力所及，本院應併予
    審判。
三、原審據以論罪科刑，固非無見。惟查原審就與起訴事實有連續犯裁判上一罪關係
    之被告於九十年十一月二十二日下午八時許，在臺北縣新莊市○○路二九四號全
    家便利商店；同年十二月八日上午九時許，在新莊市○○路四四九號全家便利商
    店，向店員林志偉、洪淑娟詐騙財物，為起訴效力所及之犯行，未併予審判，尚
    有未洽。檢察官上訴意旨執此指摘原判決不當，為有理由，應由本院予以撤銷改
    判。爰審酌被告之素行欠佳，與其犯罪之手段、詐欺次數、所得財物價值，被告
    犯罪後之態度等一切情狀，量處如主文第二項所示之刑，並諭知易科罰金之折算
    標準。
據上論斷，應依刑事訴訟法第三百六十九條第一項前段、第三百六十四條、第二百九
十九條第一項前段，刑法第五十六條、第三百三十九條第一項、第四十一條第一項前
段、第四十七條，罰金罰鍰提高標準條例第一條前段、第二條，判決如主文。
本案經檢察官林炳雄到庭執行職務。
中      華      民      國    九十一    年      三      月     十九     日
                              臺灣高等法院刑事第三庭
                                  審判長法  官  張  連  財
                                        法  官  張  傳  栗
                                        法  官  李  英  勇
右正本證明與原本無異。
不得上訴。
                        書記官  倪  淑  芳
中      華      民      國     九十一   年      三      月     二十     日
附錄本案論罪科刑法條全文：
刑法第三百三十九條：
意圖為自己或第三人不法之所有，以詐術使人將本人或第三人之物交付者，處五年以
下有期徒刑、拘役或科或併科一千元以下罰金。
以前項方法得財產上不法之利益或使第三人得之者，亦同。
前二項之未遂犯罰之。
